最高法院刑事判決　　　　　　九十六年度台上字第三四七三號
上　訴　人　甲○○
上列上訴人因違反槍砲彈藥刀械管制條例等罪案件，不服台灣高
等法院台中分院中華民國九十三年十一月九日第二審判決（九十
三年度上訴字第一一七五號，起訴案號：台灣台中地方法院檢察
署九十二年度偵字第二三七四四號、九十三年度偵字第一六五七
號），提起上訴，本院判決如下：
    主  文
上訴駁回。
    理  由
壹、違反槍砲彈藥刀械管制條例部分：
按刑事訴訟法第三百七十七條規定，上訴於第三審法院，非以判
決違背法令為理由，不得為之。是提起第三審上訴，應以原判決
違背法令為理由，係屬法定要件。如果上訴理由書狀並未依據卷
內訴訟資料，具體指摘原判決不適用何種法則或如何適用不當，
或所指摘原判決違法情事，顯與法律規定得為第三審上訴理由之
違法情形，不相適合時，均應認其上訴為違背法律上之程式，予
以駁回。本件上訴意旨略稱：(1)、本案扣案之手槍，內政部警政
署刑事警察局（下稱刑事警察局）鑑定書雖認係由仿 BERETTA八
四型半自動手槍製造之玩具手槍拆除塑膠槍管內阻鐵而成之改造
手槍，機械性能良好，經實際裝填適用子彈試射結果，測得彈丸
之發射速度為三四八公尺／秒，計算其動能為五三‧二九焦耳，
單位面積動能為一八八‧四七焦耳，認具殺傷力，然該槍管既屬
塑膠槍管，依常理一旦試射，應即因高溫溶化而不具殺傷力，如
何能測得彈丸之發射速度，該鑑定報告顯然違反經驗法則。(2)、
扣案槍枝復經法務部調查局（下稱調查局）鑑定結果，認：「送
鑑槍枝槍管貫通機械性能良好，能發射實質彈頭，依送鑑時機械
狀況及結構強度，不能發射制式槍彈，其是否具有殺傷力，端視
所發射的子彈是否經過改造暨改裝情形而定，如有無金屬彈頭、
是否填裝發射火藥等」，該鑑定報告既載明不能發射制式槍彈，
則刑事警察局前開鑑定書真實性即有疑義，原判決就調查局前揭
有利上訴人部分未說明不採之理由，除違證據法則外，兼有判決
不備理由之違法等語。
惟查原判決認定上訴人於民國九十二年九月底某日受其友人「阿
兩」所託，代為藏匿可發射子彈具有殺傷力之改造槍枝犯行，至
九十三年一月十日為警查獲等情，因而維持第一審科刑之判決，
駁回上訴人在第二審之上訴，係依憑上訴人之自白、告訴人王麗
華、證人盧政男、鄒秀容之證詞、扣案之槍枝、刑事警察局及調
查局鑑定書等證據資料，資為論處上訴人罪刑之依據，其推理、
論斷核諸經驗法則、論理法則、證據法則皆無違背。又查刑事警
察局鑑定書所載扣案槍枝經實際裝填適用子彈試射結果，認具殺
傷力，與調查局鑑定書所載送鑑槍枝槍管貫通機械性能良好，能
發射實質彈頭，依送鑑時機械狀況及結構強度，不能發射制式槍
彈，其是否具有殺傷力，端視所發射的子彈是否經過改造暨改裝
情形而定，如有無金屬彈頭、是否填裝發射火藥等語，並無扞挌
之處，原審採認前揭二份鑑定報告，並無違法可言，上訴意旨係
就原審合法採證認事之職權行使，任意指摘，顯與法律規定得為
第三審上訴理由之違法情形不相適合。綜上說明，應認本件上訴
違背法律上之程式，予以駁回。又查上訴人行為後，槍砲彈藥刀
械管制條例業於九十四年一月二十六日修正公布，刪除第十一條
條文，並將未經許可，製造、持有第四條第一項第一款所定其他
可發射金屬或子彈具有殺傷力之各式槍砲等行為者，併入於第八
條處罰，原第十一條第四項之法定刑「處一年以上七年以下有期
徒刑，併科新台幣七百萬元以下罰金。」修正後亦提高為「處三
年以上十年以下有期徒刑，併科新台幣七百萬元以下罰金。」，
再刑法第四十二條關於罰金易服勞役之折算標準亦經政府於九十
四年二月二日修正公布，九十五年七月一日施行，經綜合比較行
為時法、九十四年一月二十六日修正時法、及本院裁判時法之寄
藏可發射子彈改造槍枝之法定刑度、罰金易服勞役之折算標準，
仍以行為時法較為有利於上訴人，原判決雖未及比較，而適用行
為時法之規定及罰金易服勞役之折算標準，仍惟對原判決不生影
響，併此敘明。
貳、妨害自由部分：
查第三審上訴書狀，應敘述上訴之理由，其未敘述者，得於提起
上訴後十日內補提理由書於原審法院，已逾上述期間，而於第三
審法院未判決前仍未提出上訴理由書狀者，第三審法院應以判決
駁回之，刑事訴訟法第三百八十二條第一項、第三百九十五條後
段規定甚明。本件上訴人妨害自由部分，雖於九十三年十一月二
十四日提起上訴，並未敘述理由，迄今逾期已久，於本院未判決
前仍未提出，依上開規定，其此部分上訴自非合法，應予駁回。
據上論結，應依刑事訴訟法第三百九十五條，判決如主文。
中　　華　　民　　國　九十六　年　　六　　月  二十八  日
                      最高法院刑事第六庭
                          審判長法官  呂　潮　澤
                                法官  吳　昆　仁
                                法官  孫　增　同
                                法官  趙　文　淵
                                法官  吳　　　燦
      本件正本證明與原本無異
                                      書  記  官
中　　華　　民　　國　九十六　年　　七　　月　　五　　日
                                                H
